【裁判字號】    98,審重訴,755
【裁判日期】    981030
【裁判案由】    清償借款
【裁判全文】
臺灣臺北地方法院民事判決           98年度審重訴字第755號
原      告  新加坡商星展銀行股份有限公司
法定代理人  丁○○
訴訟代理人  壬○○
            乙○○
被      告  展瑞貿易有限公司
兼法定代理  庚○○
人
被      告  己○○
被      告  邵晟企業有限公司
法定代理人  甲○○
被      告  宇浩貿易有限公司
法定代理人  辛○○
被      告  海壘實業有限公司
法定代理人  丙○○
被      告  選擇實業有限公司
法定代理人  戊○○
被      告  張家瑜即祥泰商行
                      營業所：.
當事人間請求清償借款事件，經本院於中華民國98年10月15日言
詞辯論終結，判決如下：
    主      文
被告展瑞貿易有限公司、庚○○、己○○應連帶給付原告新台幣
玖佰拾陸萬捌仟佰捌拾伍元，及如附表一所示之利息、違約
金。
被告邵晟企業有限公司、宇浩貿易有限公司、海壘實業有限公司
、選擇實業有限公司、張家瑜即祥泰商行應各給付原告如附表二
「票載金額」所示之本金，及附表二「利息起迄日」欄所示按年
息百分之六計算之利息。
前二項債務，如其中任一項被告已履行給付時，他項被告於該被
告履行給付範圍內同免責任。
訴訟費用新台幣壹萬仟壹佰貳拾柒元由被告邵晟企業有限公司
與被告展瑞貿易有限公司、庚○○、己○○連帶負擔；訴訟費用
新台幣壹萬仟壹佰貳拾柒元由被告宇浩貿易有限公司與被告展
瑞貿易有限公司、庚○○、己○○連帶負擔；訴訟費用新台幣壹
萬仟壹佰貳拾柒元由被告海壘實業有限公司與被告展瑞貿易有
限公司、庚○○、己○○連帶負擔；訴訟費用新台幣壹萬仟壹
佰貳拾柒元由被告選擇實業有限公司與被告展瑞貿易有限公司、
庚○○、己○○連帶負擔；訴訟費用新台幣壹萬貳仟壹佰捌拾玖
元由被告張家瑜即祥泰商行與被告展瑞貿易有限公司、庚○○、
己○○連帶負擔；其餘訴訟費用新台幣貳萬玖仟零陸拾陸元由被
告展瑞貿易有限公司、庚○○、己○○連帶負擔。
本判決第一項部分，於原告以新台幣佰壹拾萬元為被告展瑞
貿易有限公司、庚○○、己○○供擔保後，得假執行。
    事實及理由
甲、程序方面：
一、按當事人得以合意定第一審管轄法院，但以關於由一定法律
    關係而生之訴訟為限，前項合意，應以文書為之；共同訴訟
    之被告數人，其住所不在一法院管轄區域內者，各該住所在
    地之法院俱有管轄權，民事訴訟法第二十四條、第二十條定
    有明文。經查，本件被告住所地雖非屬本院管轄，惟依約定
    書第十三條約定，本契約涉訟時，合意以本院為第一審管轄
    法院，依上開規定，本院就本件訴訟應有管轄權。又原告主
    張被告邵晟企業有限公司（下稱邵晟公司）、宇浩貿易有限
    公司（下稱宇浩公司）、海壘實業有限公司（下稱海壘公司
    ）、選擇實業有限公司（下稱選擇公司）、張家瑜即祥泰商
    行開立之支票予原告用以清償其所積欠之借款，而其等間成
    立不真正連帶債務等情；依民事訴訟法第二十一條規定，本
    院就原告與被告邵晟公司、宇浩公司、海壘公司、選擇公司
    、張家瑜即祥泰商行間訴訟亦有管轄權，合先敘明。
二、本件被告經合法通知，未於最後言詞辯論期日到場，核無民
    事訴訟法第三百八十六條所列各款情形，應依原告之聲請，
    由其一造辯論而為判決。
乙、得心證之理由：
一、原告主張：
  (一)原告新加坡商星展銀行股份有限公司依據銀行法第五十八條
    及金融機構合併法第五條、第十六條、第十八條規定，自民
    國97年5月24日起概括承受寶華商業銀行股份有限公司之資
    產、負債及營業（不含保留資產及保留負債）並繼續營業，
    相關權利義務自由原告概括承受。
  (二)被告展瑞貿易有限公司於97年4月3日邀同被告庚○○及己○
    ○為連帶保證人，向原告簽訂授信綜合額度契約及約定書，
    申請融資額度美金400,000元，約定動用期間自97年4月7日
    起至98年4月7日止，由被告展瑞貿易有限公司出具開發信用
    狀申請書循環動用，利息按原告牌告外幣貸款利率計算，信
    用狀到期時立即清償本息及費用。並約定若未按期清償者，
    其逾期清償在六個月以內者，按上開利率10％，超過六個月
    者，超過部分按上開利率20％計付違約金。嗣被告展瑞貿易
    有限公司分別於97年4月14日、97年6月27日、97年7月8日及
    97年8月14日依約向原告申請開發信用狀，貸款美金62,100
    元、美金79,800元、美金84,875元及美金81,486 。詎被告
    展瑞貿易有限公司於上開信用狀借款到期後，未依約償還，
    依約定書第五條第一款約定，債務視為全部到期，被告即喪
    失期限利益，尚欠原告借款本金計新台幣（下同）
    9,368,385元（即美金278,357.03元，以98年1月20日即期賣
    出匯率1：33.656折算）。屢向被告展瑞貿易有限公司催討
    ，均置之不理；而被告庚○○、己○○既為本債務之連帶保
    證人，自應與被告展瑞貿易有限公司負連帶清償責任。
  (三)被告海壘公司、選擇公司、張家瑜及祥泰商行、邵晟公司、
    宇浩公司分別簽發如附表二所示之支票予被告展瑞公司，再
    由被告展瑞公司背書後交付予原告用以支付清償上述(二)所述
    之債務。詎被告海壘公司、選擇公司、張家瑜及祥泰商行、
    邵晟公司、宇浩公司所簽發如附表二所示支票，經原告提示
    請求付款後，亦因存款不足而遭退票，而被告海壘公司、選
    擇公司、張家瑜及祥泰商行、邵晟公司、宇浩公司既為前揭
    票據之發票人，依法應負給付票款之責。
  (四)為此，本於消費借貸、連帶保證契約及票據之法律關係，起
    訴請求被告展瑞貿易有限公司、庚○○、己○○連帶返還借
    款本息及違約金等，暨請求被告海壘公司、選擇公司、張家
    瑜即祥泰商行、邵晟公司、宇浩公司給付票款等語。並聲明
    ：除主文第一項假執行供擔保金額外，如主文所示。
二、被告未於言詞辯論期日到場，亦未提出書狀作何聲明或陳述
    。
三、兩造不爭執之事實：
    本件原告主張如前一所述之事實，已據其提出行政院金融監
    督管理委員會函、授信綜合額度契約、約定書、開發信用狀
    申請書、進口信用狀單據到達通知書、一般放款往來明細查
    詢單、支票、台灣票據交換所退票理由單為證。被告經於相
    當時期受合法之通知，而於言詞辯論期日不到場，亦未提出
    準備書狀爭執，依民事訴訟法第二百八十條第三項準用第一
    項規定，視同對原告主張之前述事實為自認，自堪信原告主
    張為真實。
四、末按，所謂不真正連帶債務，係指數債務人以單一目的，本
    於各別之發生原因負其債務，因其中一債務之履行，他債務
    亦同歸消滅者而言；故不真正連帶債務人中之一人所為之清
    償，如已滿足債權之全部，即應發生絕對清償效力，債權人
    不得再向他債務人請求清償。從而，原告本於消費借貸、連
    帶保證契約之法律關係，請求被告展瑞貿易有限公司、庚○
    ○、己○○連帶給付借款本息、違約金如主文第一項所示，
    及本於票據之法律關係，請求被告海壘公司、選擇公司、張
    家瑜即祥泰商行、邵晟公司、宇浩公司給付票款及法定遲延
    利息如主文第二項所示，均有理由，應予准許。而本件如主
    文第一項所示之借款債務與第二項所示之票款債務，為不真
    正連帶債務關係，於其中任一項被告給付時，原告之債權於
    該給付範圍內同獲滿足之清償，故他項被告於該給付範圍內
    同免責任。
五、訴訟費用之負擔：本件第一審裁判費為93,763元，應由被告
    海壘公司、選擇公司、邵晟公司、宇浩公司、張家瑜即祥泰
    商行分別與被告展瑞貿易有限公司、庚○○、己○○連帶負
    擔各14﹪、14﹪、14﹪、14﹪、13﹪即各13,127元、13,127
    元、13,127元、13,127元、12,189元，其餘31﹪即29,066元
    則由被告展瑞貿易有限公司、庚○○、己○○連帶負擔，爰
    確定如主文第三項所載。
丙、假執行之宣告：
    原告就如主文第一項部分，陳明願供擔保，請求宣告假執行
    ，核無不合，茲酌定擔保金額，予以准許。
丁、結論：原告之訴為有理由，並依民事訴訟法第三百八十五條
    第一項前段、第八十五條第一項但書及第二項、第三百九十
    條第二項，判決如主文。
中    華    民    國    98    年    10    月    30    日
                  民事第六庭  法  官  賴錦華
以上正本係照原本作成。
如對本判決上訴，須於判決送達後二十日之不變期間內，向本院
提出上訴狀。
中    華    民    國    98    年    10    月    30    日
                              書記官  張馨文


司法院資訊處製作；財團法人民間司法改革基金會備份。
